【裁判字號】    97,訴更(一),4
【裁判日期】    981012
【裁判案由】    偽造文書等
【裁判全文】
臺灣臺北地方法院刑事判決           97年度訴更(一)字第4號
公  訴  人  臺灣臺北地方法院檢察署檢察官
被      告  甲○○
上列被告因偽造文書等案件，經檢察官提起公訴（95年度偵字第
15070 號），經本院於民國97年4 月30日以96年度訴字第651 號
為不受理判決，經檢察官提起上訴，由臺灣高等法院以97年度上
易字第1548號判決撤銷原判決，發回本院，再經本院判決如下：
    主  文
甲○○幫助共同意圖為自己不法之所有，以詐術使人將本人之物
交付，處有期徒刑陸月，如易科罰金，以銀元佰元（即新臺幣
玖佰元）折算壹日，減為有期徒刑月，如易科罰金，以銀元
佰元（即新臺幣玖佰元）折算壹日。
    事  實
一、甲○○明知提供金融帳戶存摺、印章、提款卡及提款密碼予
    真實姓名年籍不詳之人使用，有可能供作取得詐騙匯款之人
    頭帳戶，仍基於幫助詐欺之不確定故意，於先於94年1 月18
    日申領誠泰商業銀行東三重分行（即現之新光商業銀行東三
    重分行，設臺北縣三重市○○路○ 段102 號）帳號00000000
    00000 號帳戶、94年2 月2 日中午12時34分親自辦理變更帳
    戶印鑑後，旋於同日在不詳地點，將其申領之存摺、金融卡
    、印鑑及提款密碼交付真實年籍不詳之成年人提供詐欺集團
    成員使用。嗣：
  (一)真實年籍不詳、自稱「徐先生」之成年男子，先於民國94年
    1 月24日，在臺北縣樹林市○○路250 號，將偽造之「正可
    金屬有限公司」（下稱正可公司）及「國技汽車材料行」之
    營利事業登記證影本等資料交付不知情之林家輝，委託代辦
    正可公司所有車號5098－DV號自用小客車過戶予國技汽車材
    料行，俟完成後復於同年1 月31日，再將偽造之「國技汽車
    材料行營利事業登記證」影本、行車執照、汽車牌照登記證
    及劉正強身分證等資料交付不知情之陳秀琴，委託代辦將上
    開車輛再過戶予不知情之劉正強名下，並以「劉正強」名義
    向國泰世華商業銀行股份有限公司新泰分行申請汽車貸款新
    臺幣（下同）65萬元，致新泰分行陷於錯誤，核撥貸款入劉
    正強國泰世華商業銀行內，旋於94年2 月2 日經提領轉匯入
    甲○○前開帳戶，再遭提領一空。
  (二)真實年籍不詳、自稱「李先生」之成年男子先於不詳之時間
    、地點偽造「宇展實業有限公司（下簡稱宇展公司）營利事
    業登記證」、「臺北市政府93年10月7 日府建商字第092239
    13310 號函」、「宇展公司93年10月7 日變更登記表」（詳
    如附表編號1 至3） 等影本、及「宇展公司」公司印，鄭松
    林再於94年6 月27日提供其身分證予「李先生」，由「李先
    生」以鄭松林之資料為基礎，偽造「汽車買賣合約書」（詳
    如編號附表4 賣主為「宇展公司」、買主為鄭松林（鄭松林
    部分，業經本院於96年10月31日判決有期徒刑1 年4 月確定
    ）影本，而行使轉交不知情之泰安產物保險股份有限公司業
    務員李文牽：
    1.由不知情之李文牽代理，先於6 月23日，在臺北市○○路
      ○ 段21號之臺北市監理處，使用上開偽刻「宇展公司」印
      文，於（原）車主名稱欄中偽造「宇展公司」印文，偽造
      「車號2965－EB汽（機）車各項異動登記申請書」（如附
      表編號5） ，併同附表編號1 至3 所示之偽造「宇展公司
      營利事業登記證」、「「臺北市政府93年10月7 日府建商
      字第09223913310 號函」、「宇展公司93年10月7 日變更
      登記表」，行使交付承辦監理業務承辦人員，使監理業務
      人誤信為宇展公司提出申請補發汽車行照、牌照登記書，
      而補發交付李文牽（詳如附表編號6）。
    2.復由李文牽於94年6 月29日，在上開臺北市監理處，以同
      一方法偽造「車號2965－EB汽車過戶登記申請書」（如附
      表編號7） ，併同附表編號4 偽造「汽車買賣合約書」影
      本，行使交付監理承辦人員，申請將宇展公司所有之車號
      2965-EB 自小客車過戶至鄭松林名下，使監理業務人誤信
      為宇展公司提出申請，而將上開不實之內容「車主為鄭松
      林」登載入職務上掌管之「車號2965－EB汽車行車執照」
      （如附表編號8） 、及相關文書內，交付李文牽轉交。
    3.旋於同日，在臺北縣蘆洲市○○路某工地，以車號2965－
      EB自用小客車為擔保，向復華銀行板橋分行申請購車貸款
      25萬元，由鄭松林與復華銀行板橋分行職員謝徽辰辦理對
      保作業，佯稱：伊為工地水電工頭，已購有前開車輛云云
      ，並提出附表編號4 、7 、8 所示之文件，使復華銀行承
      辦人員陷於錯誤，依上開不實之資料加以審核而准予貸款
      ，進而撥款進入指定帳戶即誠泰商業銀行東三重分行甲○
      ○提供「李先生」使用之帳戶，旋遭提領一空。上開1 至
      3 之行為已足以生損害於宇展公司、及復華銀行對於貸款
      授信之正確性、及監理機關對於汽車管理之正確性。
  (三)後「李先生」又於不詳之時間、地點偽造「簡義雄」之國民
    身分證、「迪可力企業有限公司（應係迪克力企業有限公司
    之誤，下簡稱迪克力公司）營利事業登記證」、「經濟部91
    年3 月6 日經授中字第09332556418 號函」、（詳如附表編
    號9 至11）等影本、及「迪克力公司」公司印等，行使轉交
    不知情之業務員李文牽：
    1.由不知情之李文牽代理，以上開(一)1. 同一方式，於94年7
      月5 日在臺北市監理處偽造「車號6T－0593汽（機）車各
      項異動登記申請書」（如附表編號12），併同附表編號10
      至11所示之偽造「迪可力企業有限公司營利事業登記證」
      、「經濟部91年3 月6 日經授中字第09332556418 號函」
      ，行使交付承辦監理業務承辦人員，使監理業務人誤信為
      迪克力公司提出申請補發行車執照、牌照登記書，而補發
      交付李文牽（詳如附表編號13）。
    2.復由李文牽於94年7 月14日，在上開臺北市監理處，以同
      一(一)2.方法偽造「車號6T－0593汽車過戶登記申請書」（
      如附表編號14），併同編號附表9 、11之偽造「簡義雄國
      民身分證」、「經濟部91年3 月6 日經授中字第09332556
      418 號函」影本，行使交付監理承辦人員，申請將迪克力
      公司所有之車號6T－0593自用小客車過戶至「簡義雄」名
      下，使監理業務人誤信為迪克力公司提出申請，而將上開
      不實之內容「車主為簡義雄」登載入職務上掌管之相關文
      書內，交付李文牽轉交。
    3.旋於同日，在臺北縣蘆洲市○○路某工地，以車號6T－05
      93號自用小客車為擔保，由「簡義雄」為名向復華銀行板
      橋分行申請購車貸款45萬元，由真實年籍不詳、自稱「簡
      義雄」之成年男子及鄭松林與復華銀行板橋分行職員謝徽
      辰辦理對保作業，由鄭松林佯稱：該同行男子係同一工地
      師父，欲辦理汽車貸款云云，並提出偽造之附表編號9 「
      簡義雄國民身分證」、前開1.補發之汽車行照、汽車新領
      牌照登記書（如附表編號13）及前開2.偽造之「汽車過戶
      登記書」（如附表編號14），並由「簡義雄」偽簽「簡義
      雄」之署名，偽造完成「簡義雄復華銀行汽車貸款申請書
      」（詳如附表編號15）、尚未填載完成之本票（詳如附表
      編號16）、授權書（詳如附表編號17）等文件，行駛交付
      對保人員，而使復華銀行承辦人員陷於錯誤，依上開不實
      之資料加以審核而准予貸款，進而撥款進入指定帳戶即前
      開甲○○之帳戶旋遭提領一空。上開1 至3 之行為已足以
      生損害於簡義雄、迪克力公司、及復華銀行對於貸款授信
      之正確性、及監理機關對於汽車管理之正確性。
  (四)嗣經復華銀行告知宇展公司，其所有之自小客車已遭辦理過
    戶等情，始循線查知上情。
二、案經被害人宇展公司訴由臺北市政府警察局分局松山分局報
    告臺灣臺北地方法院檢察署檢察官偵查後起訴。
    理  由
一、首按不起訴處分已確定或緩起訴處分期滿未經撤銷者，非有
    發現新事實或新證據者，不得對於同一案件再行起訴，刑事
    訴訟法第260 條第2 款定有明文。而被告甲○○前雖因事實
    欄(一)之事實，經臺灣板橋地方法院檢察署檢察官認罪嫌不足
    ，於95年6 月19日以95年度偵緝字第1010號不起訴處分，並
    不得再議等情，此有前開不起訴處分書、臺灣高等法院被告
    前案紀錄表等在卷可稽。然因被告於前開95年度偵緝字第10
    10號不起訴處分後，始於95年7 月5 日經臺北市政府警察局
    松山分局以北市警松分刑炫字第09532298500 號移送本件事
    實欄(二)、(三)所載之相關證據、筆錄，此有該刑事案件移送書
    、相關筆錄在卷可稽，是本件係於前開臺灣板橋地方法院檢
    察署95年度偵緝字第1010號不起訴處分確定後發現新事實、
    新證據，依據前開說明，而得另行起訴，不違一事不再理之
    原則，核先敘明。
二、訊據就於前揭時地申領前開誠泰商業銀行東三重分行帳號00
    00000000000 號帳戶，而其後帳戶內之往來資金均係詐欺集
    團使用等事實，於本院調查、審理時均坦承不諱，惟仍矢口
    否認有何幫助詐欺之犯行，辯稱：伊為申辦銀行貸款而申領
    帳戶，惟其後放置於機車后座，連同機車出借胞弟、轉借友
    人，收回機車後帳戶相關資料即遭失竊，並非自行交付他人
    使用云云。經查：
  (一)上開誠泰商業銀行東三重分行帳戶係被告申設，而詐欺集團
    前揭時地以偽造資料(1)將正可公司所有之5098－DV號自用小
    客車，過戶予「國技汽車材料行」後，再將車輛向國泰世華
    銀行承辦員辦理貸款65萬元，待核撥後即經提領轉匯入被告
    前開帳戶，再遭提領；(2)將宇展公司所有之2965－EB號自用
    小客車，過戶予另案被告鄭松林後，再將車輛向復華銀行承
    辦員謝徽辰辦理貸款25萬元，核撥進入被告前開帳戶後，即
    遭提領；(3)將迪克力公司所有之6T－0593號自用小客車，過
    戶予不知情之簡義雄後，再將車輛向復華銀行承辦員謝徽辰
    辦理貸款45萬元，核撥進入被告前開帳戶後，即遭提領等事
    實，除據被告坦承不諱外，並有誠泰商業銀行東三重分行94
    年10月26日誠泰銀東重字第94 00061號函及附件甲○○誠泰
    銀行東三重分行帳戶（帳號：0000000000000 號）開戶申請
    資料、存款業務往來申請書（見偵一卷第30、31頁）、印鑑
    卡（見偵一卷第39頁）、臺灣新光商業銀行東三重分行95年
    8 月1 日新光銀東重字第9500026 號函及存摺存款對帳單（
    見偵一卷第60-64 頁）、本院96年度訴字第651 號另案被告
    鄭松林判決等在卷可稽。且有下開證據可佐，堪以認定。
    1.正可公司部分：業據證人即告訴代理人黃義正、證人即國
      技汽車材料行負責人徐文堂、證人林家輝、證人陳秀琴於
      警訊證述明確（以上證人證詞依據刑事訴訟法第159 條之
      5 第1 項具有證據能力），並有交通部公路總局臺北區監
      理所94年3 月30日北監車字第0940040746號函及附件汽（
      機）車各項異動登記書、汽車車籍查詢資料、汽車異動歷
      史查詢表、臺北區監理所監理代辦人資料表、及臺北市監
      理處94年4 月11日北市監北字第09461038100 號函及附件
      「劉正強」駕駛執照、臺北縣政府國技汽車材料行營利事
      業登記證、臺北市監理處職業代辦人資料表、臺北係政府
      正可公司營利事業登記證、汽車新領牌照登記書、完稅照
      證等在卷可稽。又有關經申領貸款後即轉入被告前開帳戶
      之部分，亦有國泰世華商業銀行汽車貸款申請暨個人資料
      表、汽車貸款契約書、本票、授權書、動產擔保交易動產
      抵押設定、註銷登記申請書、連帶保證書、存款相關業務
      申請書、國泰世華商業銀行活期（儲蓄）存款取款憑條、
      匯出匯款用紙（代收入傳票）等附卷足參。
    2.宇展公司部分：業據證人即告訴代理人丙○○、證人謝徽
      辰、證人李文牽於警詢、偵查中指訴綦詳（以上證人證詞
      係依據刑事訴訟法第159 條之5 第1 項具有證據能力），
      並有復華銀行鄭松林汽車貸款申請資料（見偵一卷第15頁
      ）（見偵一卷第129 頁）、鄭松林簽署之本票（見偵一卷
      第133 頁）、補發後之汽車行照（見偵一卷第137 頁）、
      94年6 月29日車號2965-EB 汽車過戶登記書（見偵一卷第
      25頁）、94年6 月23日各項異動登記書（見偵一卷第26
      頁）、偽造之宇展公司營利事業登記證（見偵一卷第27頁
      ）、偽造之宇展公司變更登記表（見偵一卷第29頁）偽造
      之94年6 月27日汽車買賣合約書1 紙（見偵一卷第18頁）
      、汽車中心撥款聯絡單（見偵一卷第17、141 頁）、復華
      銀行匯款申請書（見偵一卷第142 頁）、偽造之「臺北市
      政府93年10月7 日府建商字第0922391331 0號函」（見偵
      一卷第28頁，雖有93年10月7 日之變更登記，惟該次宇展
      公司並未變更登記公司地址，公司地址自設立以來即於臺
      北市○○街134 號1 樓）等附卷足參；另有真正之宇展公
      司營利事業登記證、行車執照、強制保險證（見偵一卷第
      23、24頁）、公司變更登記表（見偵一卷第169 頁）、臺
      北市政府95年8 月15日府建商字第09582185400 號函及附
      件宇展公司登記資料（見偵一卷第162 頁）、真正之宇展
      公司印章（見宇展公司94年7 月27日申請書，見偵一卷第
      22頁）可資對照。而車號2965－EB宇展實業股份有限公司
      自用小客車，於94年6 月23日補發行車執照、牌照登記書
      ，後於94年6 月29日辦理過戶登記，復由復華商業銀行板
      橋分行至交通部公路總局臺北區檢裡所申請動產擔保抵押
      設定等情，亦有臺北市監理處94年7 月28日北市監三字第
      09462322600 號函（見偵一卷第20頁）及其附件相關過戶
      資料（見偵一卷第25-37 頁）在卷可稽。
    3.迪克力公司部分：業據證人謝徽辰、簡義雄、李文牽、張
      麗美於警詢指訴綦詳（以上證人證詞係依據刑事訴訟法第
      159 條之5 第1 項具有證據能力），而6T－0593號自用小
      客車於94年7 月5 日補發行照、登記書後，又於7 月14日
      辦理過戶登記，再由復華商業銀行板橋分行於7 月25日辦
      理動產抵押設定登記等情，亦有臺北市監理處94年7 月28
      日北市字第監000000000000 號函（見偵一卷第97頁）、
      及附件過戶相關資料（包括異動登記書、營利事業登記證
      、經濟部91年3 月6 日經授中字第09332556418 號函、「
      簡義雄」身分證、見偵二卷第49頁以下）在卷可稽，而辦
      理貸款資料部分，則有復華銀行94年7 月25日簡義雄汽車
      貸款申請資料（見偵一卷第91頁）及附件汽車行照（見偵
      一卷第93頁）、「簡義雄」身分證影本（見偵一卷第94頁
      ）、車號6T-0593 汽車過戶登記書（見偵一卷第95頁）、
      94年7 月5 日汽車新領牌照登記書（見偵一卷第96頁）「
      簡義雄」簽署之本票（見偵一卷第145 業）偽造之汽車買
      賣合約書1 紙、汽車中心撥款聯絡單與復華銀行匯款申請
      書（見偵一卷第154 、155 頁）、汽車照片（見偵二卷第
      35頁）等在卷可參；另有真正之經濟部91年3 月6 日經授
      中字第09131780040 號函（見迪克公司登記卷）、6T－05
      93號汽車行照（見偵二卷第19頁）、簡義雄駕駛執照照片
      （見偵二卷第22頁）、簡義雄身分證（見偵二卷第28頁）
      可資比對。
    4.是前開帳戶確已遭詐騙集團用以供詐騙匯款帳戶等情甚明
      。
  (二)被告雖以存摺於機車置物箱內遺失置辯，並舉證人即胞弟乙
    ○○之證詞以為佐。惟：
    1.被告就存摺實際遺失時間乙節，(1)初於偵查中供稱：存摺
      遺失許久，當時並未報警，亦未辦理掛失，因並未使用該
      帳戶云云（見偵三卷第20頁），(2)復於本院供稱：該時車
      子壞掉，東西均鎖在車廂裡，結果車子不見，證件亦同時
      遺失，但並未報警云云（見本院96年度訴字第651 號卷第
      61頁），(3)後再於本院供稱：颱風來的前一天為領公司薪
      資轉帳使用而去辦理帳戶申領，就一併與密碼放在車內，
      再將機車停放在力行果菜市場附近，隔日因遇颱風機車就
      壞了，且機車又遺失云云（見本院97年度訴更(一)字第4 號
      卷98年6 月9 日筆錄），(4)其後更於本院供稱：為辦理車
      輛貸款而辦理開戶，後因利率談不攏才未使用而一直放置
      在機車內，開戶一週後機車出借胞弟，帳戶係在將車出借
      胞弟時遺失，後有至光明派出所、或厚德派出所報案云云
      （見本院97年度訴更(一)字第4 號98年7 月27日筆錄第5 頁
      ），是以被告所稱有關存摺遺失之原因，竟有「因颱風來
      襲車輛壞掉而遺失」，亦有「因放置機車內併同出借而遺
      失」前後迥異，是被告辯稱情節，前後矛盾，難以憑信。
    2.有關「放置機車內出借胞弟」之辯解，經證人乙○○於本
      院證稱：曾於94年間向被告借用機車，借車時即與被告一
      同開機車坐墊確認內置存簿、提款卡，但還車時並未再行
      確認，故不知還車時是否仍有上開物品等語（見本院98年
      8 月24日筆錄第6 、7 頁），惟被告卻供稱：該次借車僅
      有交付鑰匙，而機車放置於樓下並未直接交車，且有官車
      內放置物品係特別交代車內尚有存摺、提款卡需妥善保管
      ，並未特別打開坐墊予胞弟確認等語（見本院同次筆錄地
      10頁），姑不論證人乙○○就除上開情節外之出借情況均
      記憶模糊，其可信性甚低，甚且無法確認交還機車之際，
      機車內究竟尚有無被告存摺、提款卡外，被告、證人乙○
      ○二人就出借車輛有無交付車輛、有無開啟機車坐墊等主
      要情節，陳稱情形大相逕庭、無法互佐，難認被告供稱情
      節為真。
    3.且本院依職權依據被告所陳報案帳戶遺失之經過，向臺北
      縣政府三重分局函調被告報遺失之相關紀錄，惟94年1 、
      2 月間臺北縣政府警察局三重分局光明派出所、厚德派出
      所均無刑事案件報案三聯單、工作紀錄簿之記載，此有臺
      北縣政府警察局三重分局98年8 月16日北縣警重刑字第09
      80 038766 號函在卷可稽，是並無任何被告於本院中陳稱
      之報警紀錄，難佐被告辯稱之情。
    4.又帳戶、提款卡若係申報失竊或遺失之物，則該帳戶即可
      能隨時被凍結，詐騙所得款項即無法領出，詐騙集團豈會
      輕易使用竊取或拾獲所得之帳戶為詐財轉帳之用？
    5.縱以前開提款卡密碼非他人告知無法知悉，且帳戶、提款
      卡若係申報失竊或遺失之物，則該帳戶即可能隨時被凍結
      ，詐騙所得款項即無法領出，詐騙集團豈會輕易使用竊取
      或拾獲所得之帳戶為詐財轉帳之用？而可認被告帳戶係出
      自本意交付他人使用。
    6.目前之新聞媒體，對於不肖犯罪集團，經常利用收購之存
      款帳戶，作為詐欺他人財物工具之事例，已多所報導，被
      告為智慮成熟之成年人，對此自應知之甚詳，竟仍將前開
      金融帳戶存摺及提款卡連同密碼，交付予不詳年籍姓名之
      成年人，據以為詐得款項之人頭帳戶，顯見被告確有能預
      知且不違背本意之幫助該詐騙集團詐欺之犯意。
  (三)綜上所述，本件事證明確，被告所辯顯無可採，被告犯行洵
    堪認定，應予依法論科。
三、查被告行為後，刑法於民國94年2 月2 日公布，於95年7 月
    1 日施行，其中修正第2 條、第30條、第41條規定。按行為
    後法律有變更者，適用行為時之法律，但行為後之法律有利
    於行為人者，適用最有利於行為人之法律，現行刑法第2 條
    第1 項訂有明文。此條規定乃與刑法第1 條罪刑法定主義契
    合，而貫徹法律禁止溯及既往原則，係規範行為後法律變更
    所生新舊法律比較適用之準據法，是刑法第2 條本身雖經修
    正，但刑法第2 條既屬適用法律之準據法，本身尚無比較新
    舊法之問題，應一律適用裁判時之現行刑法第2 條規定以決
    定適用之刑罰法律，先予辨明。又以本次刑法修正之比較新
    舊法，應就罪刑有關之共犯、未遂犯、想像競合犯、牽連犯
    、連續犯、結合犯，以及累犯加重、自首減輕暨其他法定加
    減原因（如身分加減）與加減例等一切情形，綜其全部罪刑
    之結果而為比較，最高法院95年5 月23日著有95年度第8 次
    刑庭會議決議可資參照。經查：
  (一)刑法第339 條第1 項詐欺取財罪，法定刑得科或併科銀元1
    千元以下罰金，據修正後刑法施行法增訂第1 條之1 ：「中
    華民國94年1 月7 日刑法修正施行後，刑法分則編所定罰金
    之貨幣單位為新臺幣。94年1 月7 日刑法修正時，刑法分則
    編未修正之條文定有罰金者，自94年1 月7 日刑法修正施行
    後，就其所定數額提高為30倍。但72年6 月26日至94年1 月
    7 日新增或修正之條文，就其所定數額提高為3 倍」及刑法
    第33條第5 款修正為：「主刑之種類如下：五、罰金：新臺
    幣1 千元以上，以百元計算之」等規定，是依修正後之法律
    ，刑法第339 條第1 項詐欺取財罪所得科處之罰金刑最高為
    新臺幣3 萬元、最低為新臺幣1 千元；然依被告行為時之刑
    罰法律，即罰金罰鍰提高標準條例第一條前段規定之提高倍
    數10倍及刑法第33條第5 款規定之罰金最低額1 元計算，該
    罪之罰金刑最高為銀元1 萬元，最低額為銀元10元，換算為
    新臺幣，最高額雖與新法同為新臺幣3 萬元，然最低額僅為
    新臺幣30元。因此，比較上述修正前、後之刑罰法律，自以
    被告修正施行前即行為時關於科處罰金刑之法律較有利於被
    告。
  (二)修正前刑法第28條關於共犯規定為：「二人以上共同實施犯
    罪之行為者，皆為正犯」，修正後刑法則規定為：「二人以
    上共同實行犯罪之行為者，皆為正犯」，揆諸本條之修正理
    由係修正共同正犯參與類型，確定在「實行」概念下之共同
    參與行為，始成立共同正犯，而各正犯中與該真實年籍不詳
    之成年男子具有犯意聯絡及行為分擔，均屬實行犯罪行為之
    正犯，則適用修正前刑法第28條規定論擬，並無不利於被告
    。
  (三)再刑法第41條修正施行前為：「犯最重本刑為5 年以下有期
    徒刑以下之刑之罪，而受6 個月以下有期徒刑或拘役之宣告
    ，因身體、教育、職業、家庭之關係或其他正當事由，執行
    顯有困難者，得以1 元以上3 元以下折算1 日，易科罰金。
    但確因不執行所宣告之刑，難收矯正之效，或難以維持法秩
    序者，不在此限。併合處罰之數罪，均有前項情形，其應執
    行之刑逾6 月者，亦同」；再於修正施行後為「犯最重本刑
    為5 年以下有期徒刑以下之刑之罪，而受6 個月以下有期徒
    刑或拘役之宣告者，得以新臺幣1 千元、2 千元或3 千元折
    算1 日，易科罰金。」，且修正施行前之易科罰金折算標準
    ，依照修正施行前罰金罰鍰提高標準條例第2 條前段（95年
    7 月1 日已刪除）規定，就其原定數額提高為1 百倍折算1
    日，則本件被告依照行為時即修正前刑法第41條的易科罰金
    折算標準，均應以銀元3 百元折算1 日，經折算為新臺幣後
    ，以新臺幣9 百元折算為1 日。經比較上開修正前後之刑法
    第41條規定及易科罰金折算標準，應修正施行前之規定，較
    有利於被告。
  (四)綜合上述之比較，揆諸前揭最高法院決議及修正後刑法第二
    條第一項前段、後段規定之「從舊、從輕」原則，自應適用
    被告行為時之法律應適用被告行為時之舊法，故以下未特別
    敘明者，均係指修正前之舊法，核先敘明。
四、核被告提供帳戶存摺與他人為詐欺取財使用，雖並未參與詐
    欺取財之構成要件行為，然其顯係以幫助他人三次共同犯詐
    欺罪之意思，實施詐欺取財構成要件以外之行為，核其所為
    ，均係犯刑法第30條第1 項、第339 條第1 項之幫助詐欺取
    財罪。而該詐欺係多人共同犯罪，彼此間有犯意聯絡及行為
    分擔。被告所犯上開三罪，係以一行為而觸犯數罪名，為想
    像競合犯，應依刑法第55條規定，從一重之幫助詐欺取財罪
    處斷。惟被告係基於幫助之犯意而為，應依正犯之刑減輕之
    ，並先加後減。起訴書雖僅載明就被告事實欄(二)、(三)之行為
    提起公訴，惟被告尚有如事實欄(一)所載之犯罪事實，而事實
    欄(一)中為款項提領所使用之印鑑，係被告特別於94年2 月2
    日中午12時34分許，親至銀行使用被告持有之身份證件更換
    印鑑後，使交付詐欺集團使用，再於同日中午12時48分提領
    於劉正強帳戶內轉匯進入之45萬元，而與事實欄(二)、(三)之提
    款印鑑相合等情，業經本院函詢屬實，且有臺灣新光商業銀
    行東三重分行98年8 月6 日新光銀東重字第980078號函及附
    件存款帳戶事故資料查詢、附件取款憑條等附卷可參，是此
    二部分既係以同一交付帳戶行為後所致，故具有想像競合犯
    之關係，為裁判上一罪關係，基於審判不可分之原則，應為
    起訴效力所及，且亦經本院當庭陳明補充，本院自得審理，
    附此敘明。爰審酌被告迄本件辯論終結均未能切實悔悟，而
    其提供帳戶予他人犯罪使用，造成遭受詐欺之人追查贓款及
    實際犯罪行為人發生阻礙，對於社會治安仍具有相當之危害
    性，及其犯罪動機、目的、手段、犯罪後完全坦承犯行之態
    度、具有高職畢業學歷之智識程度等一切情狀，量處如主文
    所示之刑，併諭知易科罰金之折算標準，以示懲儆。又查被
    告犯罪時間係在96年4 月24日之前，依中華民國96年罪犯減
    刑條例第2 條第1 項第3 款、第7 條之規定，應減其宣告刑
    2 分之1 。
據上論斷，應依刑事訴訟法第299 條第1 項前段，修正後刑法第
2 條第1 項前段、修正前刑法第30條、第28條、第339 條第1 項
、第41條第1 項前段，刑法施行法第1 條之1 ，修正前罰金罰鍰
提高標準條例第2 條，現行法規所定貨幣單位折算新臺幣條例第
2條 ，中華民國96年罪犯減刑條例第2 條第1 項第3 款、第7 條
，判決如主文。
本案經檢察官蔡彥守到庭執行職務
中    華    民    國    98    年    10    月    12    日
                  刑事第四庭  審判長  法  官  郭惠玲
                                      法  官  李桂英
                                      法  官  呂政燁
以上正本證明與原本無異。
如不服本判決，應於判決送達後10日內向本院提出上訴狀（應抄
附繕本）。告訴人或被害人如對於本判決不服者，應具備理由請
求檢察官上訴，其上訴期間之計算係以檢察官收受判決正本之日
期為準。
中    華    民    國    98    年    10    月    13    日
                                      書記官  江虹儀
附錄本案論罪科刑法條全文：
刑法第339條普通詐欺罪
意圖為自己或第三人不法之所有，以詐術使人將本人或第三人之
物交付者，處5 年以下有期徒刑、拘役或科或併科1 千元以下罰
金。
以前項方法得財產上不法之利益或使第三人得之者，亦同。
前二項之未遂犯罰之。
附表：
┌──┬────────────┬────────────┐
│編號│偽造署押、文書名稱      │偽造之內容              │
├──┼────────────┼────────────┤
│1   │宇展實業股份有限公司營利│左開文書                │
│    │事業登記證影本（見同上偵│文書內另有偽造下開印文各│
│    │卷第27頁）              │壹枚：                  │
│    │                        │(1)「市長馬英九」印文    │
│    │                        │(2)「臺北市政府印」公印文│
├──┼────────────┼────────────┤
│2   │臺北市政府93年10月7日府 │左開文書                │
│    │建商字第09223913310號准 │（文書內另有偽造之「市長│
│    │予宇展實業股份有限公司申│馬英九」印文壹枚）      │
│    │請遷入本市、修正章程變更│                        │
│    │登記函影本（見同上偵卷第│                        │
│    │28頁）                  │                        │
├──┼────────────┼────────────┤
│3   │宇展實業股份有限公司變更│左開文書                │
│    │登記表影本（見95年度偵字│文書內另有偽造下開印文各│
│    │第15070號卷第29頁）     │壹枚：                  │
│    │                        │(1)公司印章欄中「宇展實業│
│    │                        │  股份有限公司」印文    │
│    │                        │(2)代表公司負責人印章欄中│
│    │                        │  「柯丁財」印文        │
│    │                        │(3)變更登記日期文號欄中「│
│    │                        │  臺北市政府93.10.07公司│
│    │                        │  登記表專用章 (一)」印 │
│    │                        │  文                    │
├──┼────────────┼────────────┤
│4   │汽車買賣合約書影本（見同│左開文書                │
│    │上偵卷第18、138頁）     │（內賣主、及甲方欄中偽造│
│    │                        │之「宇展汽車商行」署押各│
│    │                        │壹枚）                  │
├──┼────────────┼────────────┤
│5   │車號2965—EB號汽（機）車│左開文書內車主名稱簽章欄│
│    │各項異動登記書影本（見同│中偽造之「宇展實業股份有│
│    │上偵卷第26頁）          │限公司」印文壹枚        │
├──┼────────────┼────────────┤
│6   │宇展實業股份有限公司94年│左開文書                │
│    │6 月23日補發之新領牌照登│                        │
│    │記書                    │                        │
├──┼────────────┼────────────┤
│7   │車號2965—EB號汽（機）車│左開文書內原車主名稱欄中│
│    │過戶登記書影本（見95年度│偽造之「宇展實業股份有限│
│    │偵字第15070號卷第25頁） │公司」印文壹枚          │
├──┼────────────┼────────────┤
│8   │94年6 月29日補照之車主鄭│左開文書                │
│    │松林車號2965－EB汽車行車│                        │
│    │執照（見同上偵卷第137 頁│                        │
│    │）                      │                        │
├──┼────────────┼────────────┤
│9   │「簡義雄」國民身分證正反│左開文書                │
│    │面影本（見94年度偵字第  │（內偽造之「內政部印」公│
│    │17635號卷第94頁）       │印文壹枚）              │
├──┼────────────┼────────────┤
│10  │迪可力企業有限公司營利事│左開文書                │
│    │業登記證影本（同上偵卷第│（文書內偽造下開印文各壹│
│    │50頁）                  │枚：                    │
│    │                        │(1)「縣長蘇貞昌」印文    │
│    │                        │(2)「臺北縣政府印」印文）│
├──┼────────────┼────────────┤
│11  │經濟部91年3月6日經授中字│左開文書                │
│    │第00000000000號准予迪可 │（文書內另偽造下開印文各│
│    │力企業有限公司申請所營事│壹枚：                  │
│    │業變更、遷址、修正章程變│(1)「部長宗才怡」印文    │
│    │更登記函影本（同上偵卷第│(2)「經濟部中部辦公室第三│
│    │51頁）                  │  科91.3.06登二發文章」 │
│    │                        │  印文）                │
├──┼────────────┼────────────┤
│12  │車號6T—0593號汽（機）車│左開文書內車主名稱蓋章欄│
│    │各項異動登記書影本（見同│中偽造之「迪克力企業有限│
│    │上卷第49頁）            │公司」印文壹枚          │
│    │                        │                        │
├──┼────────────┼────────────┤
│13  │車號6T—0593號94年7 月5 │左開文書                │
│    │日補發之汽車新領牌照登記│                        │
│    │書（見95年度偵字第15070 │                        │
│    │號卷第96頁）            │                        │
├──┼────────────┼────────────┤
│14  │車號6T—0593號汽（機）車│左開文書內新車主名稱欄中│
│    │過戶登記書影本（見同上偵│偽造之「簡義雄」署押、印│
│    │卷第53頁）              │文各壹枚、原車主名稱欄中│
│    │                        │偽造之「迪克力企業有限公│
│    │                        │司」印文壹枚            │
├──┼────────────┼────────────┤
│15  │「簡義雄」復華銀行汽車貸│左開文書內申請人欄中偽造│
│    │款申請書（見95年度偵字第│之「簡義雄」署押壹枚、印│
│    │15070號卷第91頁）       │文肆枚                  │
├──┼────────────┼────────────┤
│16  │發票日94年7月22日、金額 │左開文書內發票人欄中偽造│
│    │45萬元之本票影本（見95年│之「簡義雄」署押壹枚、印│
│    │度偵字第15070 號卷第145 │文枚                  │
│    │頁）                    │                        │
├──┼────────────┼────────────┤
│17  │授權復華銀行自行填載本票│左開文書內立授權書人欄偽│
│    │到期日及其他應記載事項之│造之「簡義雄」署押、印文│
│    │授權書影本（見同上偵卷第│各壹枚                  │
│    │145頁）                 │                        │
└──┴────────────┴────────────┘


司法院資訊處製作；財團法人民間司法改革基金會備份。
